【裁判字號】    99,易,12
【裁判日期】    990310
【裁判案由】    詐欺
【裁判全文】
臺灣彰化地方法院刑事判決                99年度易字第12號
公  訴  人  臺灣彰化地方法院檢察署檢察官
被      告  乙○○
上列被告因詐欺案件，經檢察官提起公訴（98年度偵字第6918號
），有刑事訴訟法第273條之1第1項之情形，本院合議裁定由受
命法官獨任進行簡式審判程序，茲審理判決如下：
    主  文
乙○○幫助意圖為自己不法之所有，以詐術使人將本人之物交付
，處有拘役伍拾伍日，如易科罰金，以新台幣壹仟元折算壹日。
    事  實
一、乙○○可預見所使用之行動電話晶片卡，若任意交予他人使
    用，有供作財產犯罪用途之可能，仍基於縱使他人取得其使
    用之行動電話晶片卡後，自行或轉交他人用以實施犯罪，供
    作詐騙被害人使用之工具，仍不違背其本意之幫助詐欺取財
    之不確定故意，於民國98年3月間某日，在台中市○○路之
    某便利商店，將其使用之0000-000000號晶片卡，以新台幣
    （下同）1千元之代價，交給姓名年籍不詳之詐欺集團成員
    使用；嗣後，該詐欺集團成員即基於意圖為自己不法所有之
    犯意聯絡，在某報紙刊登代辦信用貸款廣告及0000-000000
    號聯絡電話，嗣於98年4月10日11時許，甲○○見該廣告，
    即撥打0000-000000號行動電話與該集團自稱「萬泰銀行方
    經理」之成年男子聯繫貸款事宜，「方經理」即向甲○○佯
    稱：辦貸款前，需先匯款至指定帳戶等語，致甲○○陷於錯
    誤，於98年4月10日11時40分許，依指示前往臺北縣板橋市
    臺中商業銀行板橋分行，將新台幣36000元匯入吳忠益（已
    另行聲請簡易判決處刑）之臺中商業銀行北斗分行帳戶（帳
    號：000-00000000 0000號）內。嗣經甲○○發覺受騙，始
    報警並循線查悉上情。
二、案經被害人甲○○告訴暨彰化縣警察局北斗分局報告臺灣彰
    化地方法院檢察署檢察官偵查起訴。
    理  由
一、本件被告所犯係死刑、無期徒刑、最輕本刑為3 年以上有期
    徒刑以外之罪，其於準備程序就前揭被訴事實為有罪之陳述
    ，經受命法官告知簡式審判程序之旨，並聽取被告及公訴人
    之意見後，本院認無不得或不宜改依簡式審判程序進行之處
    ，爰依刑事訴訟法第273 條之1 第1 項、第284 條之1 ，裁
    定本案由受命法官獨任進行簡式審判程序，合先敘明。
二、上開犯罪事實，業據被告乙○○於本院行準備程序及審理中
    ，供承不諱，且亦經被害人即證人甲○○警訊中指證甚明，
    並有0000-0 00000號申請人基本資料、雙向通聯紀錄、臺中
    商業銀行無摺存款存入通知聯影本附卷可稽，按行動電話為
    一般日常普遍使用之通訊聯絡工具，申請使用行動電話並無
    任何特殊限制，一般民眾皆能自由申設，並得同時申請多組
    行動電話門號使用，乃眾所周知之事實，依一般人之社會生
    活經驗，倘係為合法目的之用，本可自行向電信公司申請行
    動電話門號，而無蒐購他人行動電話門號之必要；苟不以自
    己名義申請行動電話，反以不正方式向不特定人取得他人之
    行動電話門號使用，衡情應能懷疑其目的在於供作犯罪使用
    ；且利用他人行動電話與被害人聯繫，再以不實之訊息詐欺
    取財之犯罪類型層出不窮，該等犯罪多係利用人頭行動電話
    及帳戶向他人詐取財物，業經媒體廣為披載，被告交出上揭
    門號時已近20歲，係成年而有相當智識之人，且時常更換門
    號，對於上情，自無諉為不知之理，其對於收取行動電話門
    號之人，目的在便於實施詐欺取財之犯行應可預見，竟仍提
    供前開門號予不詳姓名之人使用，則被告主觀上具有縱使該
    不詳姓名之人取得該門號後，自行或轉交他人作為詐欺取財
    之工具，亦不違背其本意之不確定故意至明。是本件罪證明
    確  被告之犯行，足以認定。
三、核被告所為，係犯刑法第30條第1項前段、第339條第1項之
    幫助詐欺取財罪。被告幫助他人犯前開罪名，爰依刑法第30
    條第2項之規定，按正犯之刑減輕之。爰審酌被告明知目前
    社會上以各種方式詐財之惡質歪風猖獗，令人防不勝防，復
    加以詐財者多借用人頭行動電話門號之晶片卡作為聯繫使用
    ，致警方追緝困難，而詐欺事件層出不窮，手法日益翻新，
    竟甘願淪為提供自己之晶片卡，以供他人逃避犯罪之查緝，
    嚴重破壞社會治安，助長犯罪歪風，並增加治安機關追緝犯
    罪之困難，造成前開被害人之上揭損失等一切情狀，量處如
    主文所示之刑，並依刑法第41條第1項前段之規定，併諭知
    易科罰金之折算標準，以示懲儆。另被告交付予前揭真實姓
    名、年籍均不詳之人之前開晶片卡，雖該晶片卡係被告所有
    之物，且供被告犯罪所用之物，然既經被告出售並交予上揭
    真實姓名、年籍均不詳之人使用，亦無約定交還時間，顯見
    被告已有移轉其所有權予上揭真實姓名、年籍均不詳之人之
    意。從而，上揭晶片卡既非被告所有，且非違禁物，爰不另
    宣告沒收。
據上論斷，應依刑事訴訟法第299 條第1 項前段、刑法第30條第
1 項前段、第2 項、第339 條第1 項、第41條第1 項前段，刑法
施行法第1 條之1 第1 項、第2 項前段，判決如主文。
本案經檢察官邱鼎文到庭執行職務。
中    華    民    國    99    年    3     月    10    日
                      刑事第三庭      法  官  洪志賢
以上正本證明與原本無異。
如不服本判決應於收受判決後10日內向本院提出上訴書狀，並
應敘述具體理由。其未敘述上訴理由者，應於上訴期間屆滿後
20日內向本院補提理由書(均須按他造當事人之人數附繕本)
「切勿逕送上級法院」。
告訴人或被害人對於判決如有不服具備理由請求檢察官上訴者，
其上訴期間之計算係以檢察官收受判決正本之日期為準。
中    華    民    國    99    年    3     月    10    日
                                      書記官  許億先
附錄本案論罪科刑法條全文：
中華民國刑法第339條
（普通詐欺罪）
意圖為自己或第三人不法之所有，以詐術使人將本人或第三人之
物交付者，處 5 年以下有期徒刑、拘役或科或併科 1 千元以下
罰金。
以前項方法得財產上不法之利益或使第三人得之者，亦同。
前二項之未遂犯罰之。

司法院資訊處製作；財團法人民間司法改革基金會備份。
